最高法院刑事判決　　　　　　　　　 111年度台上字第3106號
上　訴　人　江宗霖（原名蔡政諺）



上列上訴人因違反毒品危害防制條例等罪案件，不服臺灣高等法
院中華民國111年3月9日第二審判決（110年度上訴字第2809號，
起訴案號：臺灣新北地方檢察署109年度偵字第40363、41028 號
、110年度偵字第3012號），提起上訴，本院判決如下：
    主  文
上訴駁回。
    理  由
一、按刑事訴訟法第377 條規定，上訴於第三審法院，非以判決
    違背法令為理由，不得為之。是提起第三審上訴，應以原判
    決違背法令為理由，係屬法定要件。如果上訴理由書狀並非
    依據卷內訴訟資料，具體指摘原判決不適用何種法則或如何
    適用不當，或所指摘原判決違法情事，顯與法律規定得為第
    三審上訴理由之違法情形不相適合時，均應認其上訴為違背
    法律上之程式，予以駁回。本件經原審審理結果，認上訴人
    江宗霖（原名蔡政諺）有原判決事實欄（下稱事實欄）一、
    二所載販賣（含製造）、轉讓毒品咖啡包各犯行之事證明確
    ，因而維持第一審就：⑴事實欄一部分，論處上訴人犯毒品
    危害防制條例第4條第2項、第9條第3項之販賣第二級毒品而
    混合二種以上罪刑；⑵事實欄二部分，論處上訴人犯同條例
    第8條第2項（漏載第2項）、第6項、第9條第3項之轉讓第二
    級毒品達淨重10公克以上而混合二種以上之毒品罪刑，並各
    諭知相關沒收（銷燬）、追徵之判決，駁回其在第二審之上
    訴。俱已詳述認定犯罪事實所憑之證據及其認定之理由。從
    形式上觀察，並無足以影響判決結果之違法情形存在。
二、上訴意旨略以：
(一)依卷附內政部警政署刑事警察局（下稱刑事警察局）鑑定書
    之記載，事實欄二所載之編號B1至B194之毒品咖啡包194 包
    ，驗前總毛重941.55公克（包裝總重約177.54公克），驗前
    總淨重約764.01公克。可見764.01公克乃「除去包裝後之重
    量」，而非「除去包裝後之毒品重量」。且該鑑定書載稱其
    內所含甲基安非他命僅屬微量，純度未達1%，依此推算，足
    認毒品咖啡包所含之甲基安非他命總淨重，應低於7.64公克
    ，顯未達轉讓毒品加重其刑之數量標準第2 條所定加重標準
    。原判決就事實欄二之轉讓毒品犯行部分，竟依毒品危害防
    制條例第8條第6項規定加重其刑，有適用法則不當之違誤。
(二)上訴人犯罪動機，係為籌措另案車禍過失傷害之賠償金，且
    上訴人到案後即坦承犯行，足認犯後態度良好。原判決未審
    酌上情，遽為量刑，並有量刑不當之違法。
三、惟查：
(一)轉讓毒品加重其刑之數量標準第2 條規定：「轉讓毒品達一
    定數量者，加重其刑至二分之一，其標準如下：一、第一級
    毒品：淨重五公克以上。二、第二級毒品：淨重十公克以上
    。三、第三級毒品：淨重二十公克以上。四、第四級毒品：
    淨重二十公克以上。前項所稱淨重，指除去包裝後之毒品重
    量。」此所稱「淨重」，係指除去包裝後之毒品重量而言，
    非指「純質淨重」，自不以除去所含非毒品成分之雜質為必
    要，與毒品危害防制條例第11條第3項至第6項所定「純質淨
    重」，指依毒品純度百分比而計算，要屬二事。本件上訴人
    轉讓之毒品咖啡包194 包，經刑事警察局隨機抽樣鑑定結果
    ，經檢出微量第二級毒品甲基安非他命、第三級毒品硝甲西
    泮、第四級毒品硝西泮等成分，驗前總毛重941.55公克（包
    裝總重約177.54公克），驗前總淨重約764.01公克，其純度
    固未達1%，然依其製造及施用方法，毒品既與其他物質（粉
    末）混合而無法析離，則非毒品成分之物質即與雜質之性質
    相當，不問其與毒品成分之比例，於計算轉讓毒品數量是否
    達前揭加重標準時，均不得主張扣除包裝以外之非毒品成分
    。上訴意旨（一）執毒品咖啡包內之甲基安非他命純度未達
    1%，總純質淨重低於7.64公克，主張原判決依上開規定加重
    其刑，有適用法則不當之違法云云，係依持己見而為法律上
    之主張，並將淨重與純質淨重混為一談，難認是合法之上訴
    第三審理由。
(二)刑罰之量定，係實體法上賦予事實審法院得依職權自由裁量
    之事項，苟其量刑已以行為人之責任為基礎，並於理由說明
    如何斟酌刑法第57條各款所列情狀，在法定刑度內，酌量科
    刑，而無顯然失當或違反公平、比例及罪刑相當原則，亦無
    偏執一端，致明顯失出失入者，即不得任意指摘為違法，以
    為第三審上訴之合法理由。本件原審就科刑相關審酌事項，
    業於審判期日依法提示調查，並依序由檢察官、上訴人及其
    原審辯護人就科刑範圍而為辯論（見原審卷第145至146頁）
    。稽之原判決就宣告刑部分，理由內已說明第一審係以行為
    人之責任為基礎，審酌上訴人販賣之毒品咖啡包1,700 包，
    轉讓之毒品咖啡包194 包，戕害國民身心健康，並危害社會
    治安，上訴人自偵查中坦承犯行，應有深悟之意，暨其家庭
    狀況及智識程度、素行、動機、手段等一切情狀，因而分別
    量處有期徒刑6 年、10月，並定應執行刑為有期徒刑6年6月
    。上訴人指摘第一審量刑過重，難認有據等旨（見原判決第
    7至9頁）。已就包含上訴人犯後自始坦承及其犯罪動機在內
    之刑法第57條各款情狀斟酌記述，量定之刑罰，兼顧相關有
    利與不利之科刑資料，客觀上並無量刑畸重之裁量權濫用等
    情。核此乃原審關於量刑裁量職權之適法行使，不容任意指
    為違法。上訴意旨（二）指摘原判決量刑未審酌其犯罪動機
    及到案後即坦承犯行之犯後態度等情，而有量刑不當之違法
    云云，核係就原判決已明白說明之量刑審酌事項及裁量職權
    行使，任持己見指為違法，顯與卷內訴訟資料不合，難認是
    合法的上訴第三審理由。
四、以上及其餘上訴意旨，核係就原判決已明確說明事項或量刑
    裁量職權之適法行使，漫事爭論，均非依據卷內訴訟資料具
    體指摘原判決有不適用何種法則或如何適用不當之情形，顯
    與法律規定得為第三審上訴理由之違法情形不相適合。應認
    其上訴為不合法律上之程式，予以駁回。
據上論結，應依刑事訴訟法第395條前段，判決如主文。
中    華    民    國   111    年    7     月    21    日
                  刑事第二庭審判長法  官  林  勤  純  
                                  法  官  王  梅  英  
                                  法  官  莊  松  泉  
                                  法  官  李  釱  任  
                                  法  官  吳  秋  宏  
本件正本證明與原本無異
                                  書記官
中    華    民    國   111    年    7     月    27    日